【裁判字號】    99,交聲,3267
【裁判日期】    991029
【裁判案由】    交管條例聲異
【裁判全文】
臺灣板橋地方法院交通事件裁定        99年度交聲字第3267號
原處分機關  交通部公路總局臺北區監理所板橋監理站
聲明異議人  甲○○
即受處分人
上列受處分人因違反道路交通管理處罰條例案件，對於交通部公
路總局臺北區監理所板橋監理站中華民國99年10月11日所為之板
監裁字第裁41-C00000000號處分（原舉發通知單號：中華民國99
年9 月3 日北縣警交大字第C00000000 號），聲明異議，本院裁
定如下：
    主  文
異議駁回。
    理  由
一、原處分以：異議人即受處分人甲○○所有之車號595-GDW 號
    普通重型機車，於民國（下同）99年9 月3 日9 時15分許，
    有違規停放在禁止臨時停車之臺北縣中和市○○路○ 段131
    巷內（超商前）人行道之行為，經在場執勤之臺北縣政府警
    察局中和第一分局交通分隊小隊長王揚猷依據科學儀器取得
    證據資料即拍攝採證照片後填單逕行舉發。前述違規，經移
    請原處分機關即交通部公路總局臺北區監理所板橋監理站，
    異議人依限提出申訴，經原處分機關向本案舉發員警職配之
    臺北縣政府警察局中和第一分局再行查證結果，依所得事證
    ，仍認異議人違規事實明確，乃依道路交通管理處罰條例第
    56條第1 項第1 款規定，裁處異議人罰鍰新臺幣（下同）6
    百元。
二、異議人聲明不服意旨則稱：舉發單記載違規地點向有停車問
    題，並非依政府所稱不能停車就不能停，伊縱然繳付本張罰
    單，但該處之停車問題仍然存在云云。
三、按人行道，係指為專供行人通行之騎樓、走廊及劃設供行人
    行走之地面道路與人行天橋及人行地下道；又人行道不得臨
    時停車，道路交通管理處罰條例第3 條第3 款、道路交通安
    全規則第111 條第1 款分別定有明文。次按汽車停車時，在
    禁止臨時停車處所不得停車；而汽車駕駛人停車時，在禁止
    臨時停車處所停車者，處新臺幣6 百元以上1 千2 百元以下
    罰鍰，道路交通安全規則第112 條、道路交通管理處罰條例
    第56條第1 項第1 款亦均有明定。而依道路交通安全規則第
    2 條第1 款規定，汽車係指在道路上不依軌道或電力架線而
    以原動機行駛之車輛（包括機器腳踏車即機車），故機車駕
    駛人在禁止臨時停車處所停車者，亦應依前揭規定處罰。
四、經查：
(一)、異議人所有之車號：595-GDW 號普通重機車，有於99年9 月
    3 日9 時15分許，在臺北縣中和市○○路○ 段131 巷內（超
    商前）人行道上違規停放之事實，而為在場執行違規停車拖
    吊勤務之臺北縣政府警察局中和第一分局交通分隊警員拍攝
    採證照片後，因認異議人如上行為，已違反道路交通管理處
    罰條例第56條第1 項第1 款規定，同日填單逕行舉發如上違
    規行為並予通知異議人等情節，此有臺北縣政府警察局北縣
    警交大字第C00000000 號舉發違反道路交通管理事件通知單
    、違規採證彩色照片15張在卷可憑。
(二)、又，本案填單舉發之臺北縣政府警察局中和第一分局交通分
    隊小隊長王揚猷亦查稱以：其於99年9 月3 日9 時至12時執
    行拖吊違規機車勤務，9 時因接獲本分局勤指中心指派，前
    往中和市○○路○ 段131 巷拖吊民眾檢舉之違規機車。因申
    訴人之595-GDW 號普重機車停放於人行道上，如圖所示，其
    違規事實明確亦屬實。該項違規事實乃以機車佔用人行道，
    阻礙行人路權，而非申訴人所稱之地上劃設之黃線所干係，
    該車違規事實明確，其依道路交通管理處罰條例第56條第1
    項第1 款規定，當時依法告發及拖吊並無不當等語，而詳細
    闡述本件違規採證暨填單舉發之經歷明確，此有臺北縣政府
    警察局中和第一分局99年9 月29日北縣警中一交字第990037
    557 號函暨所附本案舉發人答覆書、違規採證彩色照片15幀
    均在卷足據。
(三)、按人行道不得臨時停車，而汽車駕駛人（包括機車駕駛人）
    停車時，在臨時停車處所停車者，即屬道路交通管理處罰條
    例第56條第1 項第1 款所指之違規行為。觀諸本案舉發違規
    採證照片共15幀所示，在在顯示異議人違規停車之地點，地
    面上確係鋪設有人行道磚而為劃設供行人行走之道路，足悉
    前述處所確屬人行道無誤。再按，道路交通安全規則第112
    條第15款規定：「停車時間、位置、方式及車種，如公路主
    管機關、市區道路主管機關或警察機關有特別規定時，應依
    其規定。」，可知公路主管機關、市區道路主管機關或警察
    機關為因應地區需要，得以在禁止臨時停車之人行道特別劃
    設機車停放格線之方式，設置供為機車停放區域；反之，未
    經前揭主管機關或警察機關特別劃設有機車停放格之人行道
    ，依旨揭規定，仍為禁止臨時停車處所，駕駛人即不得任意
    停放機車，甚明。查本件異議人停放車號：595-GDW 號重機
    車之處所，係為人行道，已詳如前述；惟依本案採證照片，
    可知同上地點尚為公路主管機關另行劃設有供機車停放之白
    色停車格線，此參卷附採證照片編號1 ，該照片右上方顯示
    車牌「JP2----」 號重機車暨其左右兩側之機車停放處，地
    面上均劃有指示停放車輛之白色格線，自足析明。況且，人
    行道設置目的係專供行人通行使用，基於道路交通管理之公
    益目的，不論在該處停車有無影響交通，均不容私人停車佔
    用以妨礙行人通行安全，本案舉發單所載地點既係鋪設有人
    行道磚而劃供為行人行走之人行道路，異議人即不得恣意將
    機車停放在該人行道上。從而，異議人旨開違規停放重機車
    在禁止臨時停車之人行道此一行為，其所憑事證已屬明確，
    異議人猶執首開情詞為辯，顯不足採信。
(四)、綜前所論，員警舉發本件異議人所有之車號：595-GDW 號普
    通重機車，有於旨揭時間、地點在人行道違規停車之行為，
    其違規事證至臻明確，堪予認定。原處分機關稽以舉發機關
    所提違規事證，認定異議人確有如上違反道路交通管理處罰
    條例第56條第1 項第1 款規定之事實，依法裁處異議人罰鍰
    6 百元，核無違誤或不當。異議人就原處分機關作出如上裁
    罰，聲明異議，為無理由，應予駁回。
四、據上論斷，應依道路交通事件處理辦法第18條，裁定如主文
    。
中    華    民    國    99    年    10    月    29    日
                        交通法庭法  官  黎錦福
上列正本證明與原本無異。
如不服本裁定，應於裁定送達後5 日內敘明抗告理由，向本院提
出抗告狀。
                                書記官  蔡麗春
中    華    民    國    99    年    10    月    29    日

司法院資訊處製作；財團法人民間司法改革基金會備份。
